【裁判字號】    98,上訴,3591
【裁判日期】    981119
【裁判案由】    強盜
【裁判全文】
臺灣高等法院刑事判決                98年度上訴字第3591號
上  訴  人
即  被  告  丙○○
                    （現羈押於臺灣臺北看守所）
選任辯護人  鐘耀盛律師
上列上訴人因強盜案件，不服臺灣板橋地方法院98年度訴字第12
09號，中華民國98年8月5日第一審判決（起訴案號：臺灣板橋地
方法院檢察署98年度偵字第7747號），提起上訴，本院判決如下
：
    主  文
上訴駁回。
    事  實
一、丙○○與甲○○（所涉本件攜帶兇器強盜犯行，業經原審法
    院判處有期徒刑7年2月確定）2人為朋友關係，平日以把玩
    重型機車為樂，緣丙○○於民國98年2月26日將其所有車牌
    號碼2 01-BAL號重型機車送至乙○○所經營位於臺北縣三重
    市○○路347之1號之現非供人居住之「精機車業行」進行維
    修改裝後，因不欲支付修理費用，乃邀甲○○一同商議解決
    方法後，詎渠等得知該機車行平日存放大量機車零件新品，
    竟共同基於意圖為自己不法所有而攜帶兇器強盜之犯意聯絡
    ，於98年3月6日凌晨4時50分許，分由丙○○持木製球棒1支
    ，甲○○持鐵製三節棍，由甲○○騎乘機車搭載丙○○至上
    址機車行門口，渠等見居住於該機車行隔壁民宅，經乙○○
    同意有權使用該機車行空間並負責保管機車行大門鑰匙之鄰
    居丁○○進入機車行內，即前往機車行敲門，待丁○○開門
    時，渠等即分持球棒、鐵製三節棍衝入機車行內並毆打丁○○頭部、肢體等處，致丁○○受有頭部撕裂傷、左上肢擦挫
    傷、鈍傷等傷害，甲○○並拾起置於店內乙○○所有之吹風
    機電線將丁○○雙手反綁後，命其雙手抱頭待在機車行廁所
    內，並推由丙○○負責看管，渠等共同以上開強暴、脅迫並
    剝奪丁○○行動自由之方式，至使丁○○不能抗拒，強行取
    走置於車行內乙○○所有如附表所示價值45350元之機車零
    件（零件之品名、數量與單價均詳如附表所示）後，2人即
    騎乘上揭丙○○送修之重型機車離去。丁○○則於渠等離去
    後，自行掙脫電線報警處理，嗣經乙○○指認後，於同日上
    午9時許，在臺北縣三重市○○街196號逮捕甲○○，並於臺
    北縣三重市○○街31巷8弄23號3樓內，經搜索扣得渠等強盜
    所得如附表所示之零件，經循線追查始悉上情。
二、案經丁○○、乙○○訴由臺北縣政府警察局三重分局報請臺
    灣板橋地方法院檢察署檢察官偵查起訴。
    理    由
壹、證據能力方面：
一、按被告以外之人於審判外之言詞或書面陳述，除法律有規定
    者外，不得作為證據。被告以外之人於偵查中向檢察官所為
    之陳述，除顯有不可信之情況者外，得為證據。被告以外之
    人於審判外之陳述，雖不符前4 條之規定，而經當事人於審
    判程序同意作為證據，法院審酌該言詞陳述或書面陳述作成
    時之情況，認為適當者，亦得為證據。當事人、代理人或辯
    護人於法院調查證據時，知有第159 條第1 項不得為證據之
    情形，而未於言詞辯論終結前聲明異議者，視為有前項之同
    意，刑事訴訟法第159 條第1 項、第159 條之1 第2 項、第
    159條之5分別定有明文。本件本院認定事實依據之各項證據
    之證據能力，被告及辯護人於言詞辯論終結前，均未聲明異
    議，該等證據已經本院於審理時逐一提示予當事人表示意見
    ，本院審酌該等證據之取得過程並無瑕疵，與本案待證事實
    間復具有相當之關聯性，以之為本案證據並無不當，自得採
    為本件認定事實之基礎，併此敘明。
二、次按共同被告於偵查中受訊問時，該共同被告就關於其他共
    同被告部分之陳述，不論其係以共同被告身分，抑或經轉換
    為證人經具結所為之陳述，於符合刑事訴訟法第159條之1第
    2 項傳聞例外之規定，均有其證據能力（最高法院96年度台
    上字第5673號、第7106號判決參照）。查本件共同被告甲○○98年3月6日於偵查中檢察官前之陳述（見偵查卷第54頁、
    第55頁），係以證人身分陳述，業經具結，均非經違法取供
    ，係出於自由意識而陳述，無顯無不可信之情況，且業經被
    告及辯護人於本院審判中補行詰問（最高法院97年度台上字
    第1276號判決參照），依上開判決意旨，自亦得作為證據，
    併此敘明。
貳、實體方面：
一、訊據上訴人即被告丙○○對於上揭時、地，由伊持木製球棒
    1支，共同被告甲○○持鐵製三節棍，毆打被害人丁○○，
    致被害人丁○○受有頭部撕裂傷、左上肢擦挫傷、鈍傷等傷
    害，並分由共同被告甲○○用吹風機電線將被害人丁○○雙
    手反綁後，由伊負責看管，以上揭強暴、脅迫並剝奪被害人
    丁○○行動自由之方式，至使被害人丁○○不能抗拒後，由
    共同被告甲○○搜刮店內被害人乙○○所有如附表所示之機
    車零件後，得手後2人即騎乘上揭由被告丙○○送修之重型
    機車離去等情，固坦承不諱，惟矢口否認涉有攜帶兇器強盜
    犯行，辯稱：伊只是想將送修機車偷回，行搶係共同被告甲○○自己臨時起意，伊與共同被告甲○○事先並未具有強盜
    共同謀議，本件伊僅涉有妨害自由及傷害犯行云云。惟查：
（一）上揭攜帶兇器強盜事實，已據證人即共同被告甲○○於警
      詢時、偵查中、原審及本院審理中供認不諱（見偵查卷第
      10至13頁、第54頁、第55頁、第66至69頁、原審卷第10至
      11 頁反面、第35頁反面、第135頁反面），核與證人即被
      害人丁○○、乙○○於警詢時及本院審理中指訴情節相符
      （見偵查卷第23至26頁、第27至30頁、第74至77頁、第78
      至81頁、本院卷第54至57頁），並有被害人丁○○之診斷
      證明書、贓物認領保管單各1紙、被害人丁○○受傷照片2
      幀、贓物查獲現場照片20幀等件附卷可稽（見偵查卷第31
      頁、第36至46頁），共同被告甲○○上揭自白，確與事實
      相符，本件共同被告甲○○涉犯上揭攜帶兇器強盜犯行，
      已堪認定。
（二）至被告丙○○是否涉犯本件攜帶兇器強盜犯行，須審究者
      ，乃被告丙○○與共同被告甲○○2人間，是否具有強盜
      共同正犯之犯意聯絡與行為分擔。經查：
   1、本件係98年3月6日凌晨4時50分許，由被告丙○○持木製
      球棒1支、共同被告甲○○持鐵製三節棍，共同搭乘由共
      同被告甲○○騎乘之機車前往精機車業行，進入機車行後
      渠等即分持木製球棒、鐵製三節棍共同毆打被害人丁○○
      ，致被害人丁○○受有頭部撕裂傷、左上肢擦挫傷、鈍傷
      等傷害，由共同被告甲○○用吹風機電線將被害人丁○○
      雙手反綁後，推由被告丙○○負責看管，共同被告甲○○
      則於搜刮店內被害人乙○○所有如附表所示之機車零件後
      ，得手後2人即騎乘上揭由被告丙○○送修之重型機車離
      去等情，業據被告丙○○於警訊時、偵查中、原審及本院
      審理中供承不諱（見偵查卷第6至9頁、第55至56頁、第70
      至73頁、原審卷第10至11頁反面、第35至36頁反面、本院
      卷第37至38頁、第60頁反面），並據證人即共同被告甲○○於警詢時、偵查中、原審及本院審理中證述明確（見偵
      查卷第10至13頁、第54頁、第55頁、第66至69頁、原審卷
      第10至11頁反面、第35頁反面、第135頁反面），且與證
      人即被害人丁○○、乙○○於警詢時及本院審理中指訴情
      節相符（見偵查卷第23至26頁、第27至30頁、第74至77頁
      、第78至81頁、本院卷第54至57頁），衡諸常情，倘被告
      丙○○與共同被告甲○○2人間，事前未具有強盜之犯意
      聯絡，為何2人會分持木製球棒及鐵製三節棍共同前往機
      車行？又如係被告丙○○所辯伊當晚僅係欲偷回送修之機
      車，何以渠等見被害人丁○○開門，進入機車行內即持上
      揭兇器共同毆打被害人丁○○？是被告丙○○上開辯解，
      顯係卸責之詞，不足採信。被告丙○○事前具有強盜犯意
      ，應堪認定。
   2、次查，參諸本件係被告丙○○與共同被告甲○○2人共同
      毆打被害人丁○○後，始由共同被告甲○○用吹風機將被
      害人丁○○雙手反綁，並推由被告丙○○負責看管，因渠
      等所實施之上揭強暴、脅迫並剝奪被害人丁○○行動自由
      之方式，至使被害人丁○○不能抗拒後，共同被告甲○○
      始得以順利搜刮店內被害人乙○○所有如附表所示之機車
      零件，並在得手後，共同騎乘上揭由被告丙○○送修之重
      型機車離始去，並共同將強盜所得之上揭機車零件，放在
      臺北縣三重市○○街31巷8弄23號3樓內並經查獲乙節，既
      如前所述，迭據被告丙○○於警訊時、偵查中、原審及本
      院審理中供認不諱，並據證人即共同被告甲○○於警詢時
      、偵查中、原審及本院審理中證述明確。徵諸證人即共同
      被告甲○○於本院審理中證述：「（問：既然你是臨時起
      意搜刮財物，為何是由被告看管丁○○？）怕他跑掉。」
      、「（問：被告有無跟你一起到放置零件地點？）有。」
      等語（見本院卷第56頁反面），及證人即被害人丁○○於
      本院審理中證述：「（問：甲○○在找吹風機電線時，丙○○在做什麼？）他在看管我。」、「（問：甲○○在搜
      刮財物過程中，在場被告丙○○是否一直在看管你？他有
      無一起搜刮？）是，他一直看管我。被告沒有一起搜刮，
      他負責看管我。」等語（見本院卷第57頁），本件既係在
      被告丙○○與共同被告甲○○2人共同持上揭兇器毆打被
      害人丁○○後，且在被告丙○○看管中，即渠等共同剝奪
      被害人丁○○行動自由後，共同被告甲○○始得以順利搜
      刮店內被害人乙○○所有如附表所示之機車零件，益證被
      告丙○○具有本件攜帶兇器強盜之行為分擔無訛。被告丙○○辯稱伊僅有妨害自由及傷害犯行，未有強盜犯行，顯
      不足採信。
   3、末按共同正犯之意思聯絡，不限於事前有所協議，其於行
      為當時，基於相互之認識，以共同犯罪之意思參與者，亦
      無礙於共同正犯之成立（最高法院73年台上字第1886號判
      例意旨參照）。本件退萬步言，縱如被告丙○○所辯伊在
      前往機車行前，並未與共同被告甲○○具有強盜之謀議乙
      節屬實，惟如前所述，本件既係在被告丙○○與共同被告
      甲○○共同傷害被害人丁○○後，並於剝奪其行動自由中
      ，即被告丙○○於機車行廁所內負責看管告訴人丁○○時
      ，由共同被告甲○○在機車行內搜刮財物，其參與強盜行
      為之分擔甚明，揆諸上揭最高法院判例意旨，其縱然未著
      手搜刮財物，亦堪認被告丙○○係基於共同強盜之意思而
      參與強盜行為無訛。是被告丙○○上揭辯解，亦不足採信
      。
（三）綜上所述，被告辯稱伊與共同被告甲○○事先並未具有強
      盜共同謀議，本件伊僅涉有妨害自由及傷害犯行云云，揆
      諸上揭說明，均不足採信。此外，復有被害人丁○○之診
      斷證明書、贓物認領保管單各1紙、被害人丁○○受傷照
      片2幀、贓物查獲現場照片20幀等件附卷可稽（見偵查卷
      第31頁、第36至46頁）。從而，本件事證明確，被告丙○○上揭強盜犯行，堪予認定，應予依論科。
二、查被告丙○○與共同被告甲○○持供本件強盜犯行所用之木
    製球棒、鐵製三節棍等器械，雖未扣案，惟經渠等持以毆打
    被害人丁○○，並使被害人丁○○受有頭部撕裂傷、左上肢
    擦挫傷、鈍傷等傷害，業經證人即被害人丁○○指訴明確，
    並有前揭診斷證明書1份及受傷照片2幀等在卷可憑，此等器
    械，在客觀上顯然均足以對人之生命、身體、安全構成威脅
    ，而具有危險性，自屬兇器至明。是核被告丙○○所為，係
    犯強盜罪而有刑法第321條第1項第3款之攜帶兇器之加重條
    件，應成立刑法第330條第1項之加重強盜罪。又按強盜之著
    手，應以實施強暴、脅迫等行為為標準，故被告丙○○為強
    盜財物而傷害被害人，或限制被害人行動自由之行為，既屬
    實施強暴、脅迫之範疇，應認包括於強盜行為在內，不另成
    立傷害、妨害自由等罪，此最高法院24年上字第4407號判例
    意旨可供參照，是被告丙○○與共同被告甲○○於實行強盜
    行為之際，對該機車行所在空間有管領權之被害人丁○○所
    為上揭傷害或剝奪行動自由之行為，既屬為取得被害人財物
    目的之強暴、脅迫行為，因有實質上一罪之關係，自應包括
    於本件加重強盜犯行在內，附此敘明。又起訴書記載被告丙○○與共同被告甲○○2人一同騎乘上揭被告丙○○送修之
    重型機車離去乙節，經核該部機車屬被告丙○○所有，且渠
    等強盜犯行並不能免除因修理該部機車所生之債務，被告郭
    渠等此部分行為自不另成立強盜罪或強盜得利罪，惟渠等取
    走該部機車所憑藉之強暴手段，因與前揭強盜犯行間有實質
    上一罪之關係，自應包括於本件加重強盜犯行在內，併此敘
    明。又被告丙○○與共同被告甲○○2人間，就本件加重強
    盜犯行，有犯意聯絡與行為分擔，均為共同正犯。原審法院
    因認被告丙○○罪證明確，適用刑法第28條、第330條第1項
    規定，審酌辯護人另以被告丙○○為在學學生及已坦承犯行
    為由，請求原審依刑法第59條規定酌減其刑云云，惟按刑法
    第59條之酌減其刑，必於犯罪之情狀，在客觀上足以引起一
    般人之同情，認為即予宣告法定低度刑期，猶嫌過重者，始
    有其適用，查被告丙○○正值青年，並非無力謀生，竟預為
    謀議並以強暴手段強盜他人財物，於犯行過程中，其與共同
    被告甲○○持兇器毆打並綑綁被害人，以渠等犯罪情節而論
    ，在客觀上實難認有何特殊原因及環境足以引起一般人憫恕
    之情狀，辯護人前揭所舉事由，僅足供原審於法定刑度內量
    刑之參考；並審酌被告丙○○正值青年，素行不佳，其不思
    進取，竟以暴力手段強盜財物，犯罪過程中毆打、綑綁被害
    人，有相當惡性，犯罪情節重大，嚴重危害社會治安，本應
    予以重懲，惟念被告丙○○尚在就學中，並與被害人達成和
    解，有學生證及和解書各1份在卷可稽，及參酌其犯罪動機
    、目的、教育程度、犯後態度等一切情狀，量處被告丙○○
    有期徒刑7年6月，以資懲儆。另敘明被告丙○○與共同被告
    甲○○作案所用之木製球棒及鐵製三節棍各1支，已經渠等
    丟棄而滅失，業經渠等供明在卷，爰不併予宣告沒收明（至
    共同被告甲○○持供捆綁被害人丁○○雙手之吹風機電線，
    係由共同被告甲○○在被害人乙○○經營之精機車業行店內
    拾起，雖係被告丙○○與共同被告甲○○持供本件強盜犯行
    所用之工具，惟既屬被害人乙○○所有，非渠等所有，業據
    渠等供明在卷，核與刑法宣告沒收要件不合，爰不予宣告沒
    收，原審就此部分未加以說明不予沒收理由，固有未妥，惟
    並未構成撤銷原審判決理由，併此敘明）。核其認事用法，
    均無違誤，量刑亦屬妥適，應予維持。被告丙○○上訴意旨
    徒以伊僅有妨害自由及傷害犯行，未涉有強盜犯行云云，指
    摘原判決不當，並請求依刑法第59條酌減其刑，均無理由，
    應予駁回。
據上論斷，應依刑事訴訟法第368條，判決如主文。
本案經檢察官楊秀蘭到庭執行職務。
中    華    民    國    98    年    11    月    19    日
                刑事第十五庭  審判長法  官  吳昭瑩
                                    法  官  賴邦元
                                    法  官  吳炳桂
以上正本證明與原本無異。
如不服本判決，應於收受送達後10日內向本院提出上訴書狀，其
未敘述上訴之理由者並得於提起上訴後10日內向本院補提理由書
（均須按他造當事人之人數附繕本）「切勿逕送上級法院」。
                                    書記官  張嘉佐
中    華    民    國    98    年    11    月    23    日
附錄本案論罪科刑法條全文
刑法第330條第1項：
犯強盜罪而有第 321 條第 1 項各款情形之一者，處 7 年以上有
期徒刑。


司法院資訊處製作；財團法人民間司法改革基金會備份。
